【裁判字號】    94,訴,171
【裁判日期】    950406
【裁判案由】    損害賠償
【裁判全文】
臺灣嘉義地方法院民事判決               94年度訴字第171號
原      告  丁○○
            甲○○
被      告  乙○○
上列當事人間請求損害賠償事件，本院於民國95年3月22日言詞
辯論終結，判決如下：
    主    文
被告應給付原告丁○○新臺幣肆萬柒仟肆佰參拾陸元，原告甲○
○新臺幣壹拾陸萬壹仟零肆拾玖元。
原告丁○○、甲○○其餘之訴駁回。
訴訟費用由被告負擔五分之一，原告丁○○負擔十分之三，餘由
原告甲○○負擔。
本判決第一項得假執行。
原告丁○○其餘假執行之聲請駁回。
    事實及理由
一、訴狀送達後，原告不得將原訴變更或追加他訴。但有下列各
    款情形之一者，不在此限：…三、擴張或減縮應受判決事項
    之聲明者。民事訴訟法第255條第1項第3款定有明文。原告
    丁○○起訴原請求新臺幣（下同）585000元，嗣減縮為4850
    00元，其訴之聲明減縮依該款規定為合法，先予敘明。
二、原告聲明：１、被告應給付原告丁○○485000元，願供擔保
    請准宣告假執行，２、被告應給付原告甲○○950000元，而
    主張下列各情：
    被告於民國93年5月27日凌晨1時6分許，酒醉駕車行經嘉義
    縣水上鄉省道臺1線南下車道273公里處，超車不慎自後追撞
    在前同向行駛之原告丁○○所駕汽車，致其背挫傷，同車乘
    客即原告甲○○則受有背挫傷、面、頸、頭皮挫傷、腦震盪
    之傷害。被告過失傷害行為業經鈞院93年度交簡上字第74號
    判決有罪確定，故依侵權行為法律關係，訴請被告分別給付
    如上開聲明所示，損害項目及金額分別如下：
  (1)原告丁○○：
    醫療費用及民俗療法20000元、減少勞動能力損失60000元、
    汽車修復費用105000元、慰撫金300000元，合計485000元。
  (2)原告甲○○：
    醫療費用、民俗療法、補品為50000元；減少勞動能力損害
    100000元；因腦震盪致精神恍惚、情緒不穩之慰撫金800000
    元，合計950000元。
三、被告聲明：原告之訴駁回，而辯稱：原告2人未提出民俗療
    法費用收據，而其各所請求慰撫金數額及原告丁○○汽車修
    復費用105000元均屬過高。
四、原告2人主張被告於上開時地過失自後追撞原告丁○○駕駛
    而附載原告甲○○之汽車，致2人分別受有上開傷勢，業據
    其提出診斷證明書附卷為憑，本院復依職權調取93年度交簡
    上字第74號歷審卷宗核閱屬實，被告對此亦不爭執，應係真
    實。被告過失行為侵害原告2人身體權、健康權致其受有損
    害，被告應負侵權行為損害賠償責任。
    因故意或過失，不法侵害他人之權利者，負損害賠償責任。
    汽車、機車或其他非依軌道行駛之動力車輛，在使用中加損
    害於他人者，駕駛人應賠償因此所生之損害。不法侵害他人
    之身體或健康者，對於被害人因此喪失或減少勞動能力或增
    加生活上之需要時，應負損害賠償責任。不法侵害他人之身
    體、健康、名譽、自由、信用、隱私、貞操，或不法侵害其
    他人格法益而情節重大者，被害人雖非財產上之損害，亦得
    請求賠償相當之金額。負損害賠償責任者，除法律另有規定
    或契約另有訂定外，應回復他方損害發生前之原狀。第一項
    情形，債權人得請求支付回復原狀所必要之費用，以代回復
    原狀。民法第184條第1項前段、第191-2條前段、第193條第
    1項、第195條第1項前段、第213條第1項、第3項定有明文。
    原告2人訴請被告負損害賠償責任，依上開民法規定，即屬
    有據，故就原告2人請求損害項目及金額分別審酌如下：
（一）原告丁○○：
    (1)醫療費用：
      本件事故發生於93年5月27日，故應適用94年5月18日修正
      公布前之全民健康保險法第82條、同年2月5日修正公布前
      之強制汽車責任保險法第30條，先予敘明。
      保險法第135條準用同法第103條規定，傷害保險之保險人
      固不得代位行使被保險人對於加害人之損害賠償請求權，
      然全民健康保險法第82條：「保險對象因汽車交通事故，
      經本保險提供醫療給付者，本保險之保險人得向強制汽車
      責任保險之保險人代位請求該項給付」。全民健康保險法
      為保險法之特別法，依特別法優於普通法原則，全民健康
      保險法第82條應優先於保險法第135條、第103條而適用，
      故全民健康保險之被保險人因汽車交通事故，經全民健康
      保險提供醫療給付者，全民健康保險之保險人自得向強制
      汽車責任保險之保險人代位請求該項給付。而依強制汽車
      責任保險法第30條規定，於該範圍內，加害人或強制汽車
      責任保險之被保險人之損害賠償責任即因而解免，全民健
      康保險被保險人對於加害人之損害賠償請求權亦因而喪失
      （最高法院88年度臺上字第353號判決意旨）。是原告僅
      得請求自付額及部分負擔金額，而不得請求健保給付金額
      。
      本院審核卷附醫療費用收據所示就診日期及就診科別，認
      原告所請求之自付額及部分負擔金額合計918元為治療其
      傷勢所必要，而被告對此亦不爭執（95年3月22日言詞辯
      論筆錄第1頁），應予准許；原告主張民俗療法17800元，
      因未提出收據以證明有此金額支出及係經合格醫師所開立
      之處方且為治療其傷勢所必要，故不予准許。依全民健康
      保險法第82條、強制汽車責任保險法第30條及上開說明，
      原告不得對被告請求健保給付金額2418元，故原告僅得請
      求918元，其逾此金額之請求，依法無由，不應准許。
    (2)減少勞動能力損害：
      經本院檢附診斷證明書函詢行政院退除役官兵輔導委員會
      嘉義榮民醫院（下稱榮民醫院）原告所受傷勢致其不能工
      作期間，該院覆函略謂：丁○○因車禍而背部挫傷，93年
      6月16日腹部超音波檢查並未發現有與該次車禍相關之傷
      害，此類情況以休息3至5天為適宜；復參酌卷附診斷證明
      書醫囑載明宜多休息，避免劇烈勞動與行走，及醫療費用
      收據所示就診日期，本院認原告因傷無法工作天數為5日
      。原告主張事發前為其父從事精緻蔬菜送貨工作，月薪為
      100000元，然並未舉證以實其說，而依卷附扣繳憑單，93
      年於中連汽車貨運股份有限公司之薪資所得僅為78020元
      ，91年薪資及執行業務所得係37778元，故其主張月薪100
      000元，無法採納。依行政院勞工委員會（下稱勞委會）(
      82)臺勞動2字第29918號函謂：本國勞工或外籍勞工，其
      工資均不得低於基本工資。而依勞委員會 (86)臺勞動2字
      第045013號函：基本工資自86年10月16日起為每月15840
      元，每日528元，每小時66元。是僅得以基本工資計算原
      告減少勞動能力之損害應為2640元（528×5＝2640），原
      告逾此金額之請求，即屬無由，不應准許。
    (3)汽車修復費用：
      原告雖提出卷附南都汽車股份有限公司（下稱南都公司）
      維修明細表及估價單，主張修復費用為105000元。然南都
      公司嘉義服務廠廠長即證人丙○○證述：該次維修費用係
      60000元，其中工資為19865元等語，而此核與原告自承伊
      僅付60000元相符。依「有損害始有填補」原則，僅得以6
      0000元計算原告所得請求之金額，其主張105000元，依法
      無據，不能採納。原告得請求之工資為19865元、零件修
      復費用係40135元（00000-00000＝40135）。然就零件修
      復費用部分，因該車之修復係以新零件更換舊零件，依最
      高法院77年度第9次民庭會議決議，尚應扣除折舊。該車
      係81年11月出廠，有原告所提行車執照在卷得憑，故該車
      至本件車禍發生時即93年5月27日，業使用11年9月又27日
      。依行政院所頒固定資產耐用年數表及固定資產折舊率表
      ，自用小客車耐用年數為5年，依定率遞減法每年折舊369
      /1000，而固定資產折舊率表附註第4項：「採用定率遞減
      法者，其最後1年之折舊額，加歷年折舊累計額，其總和
      不得超過該資產成本原額之十分之九」。該車使用期間超
      過5年，其零件殘餘價值為1/10，故該車折舊總額為36122
      元（40135X0.9=36121.5，元以下4捨5入)，扣除該折舊總
      額後，原告得請求賠償之零件修復費用為4013元（00000-
      00000=4013)。以上合計原告得請求23878元（19865+4013
      ＝23878），其逾此金額之請求即屬無由，而不予准許。
    (4)非財產上之損害賠償：
      原告僅有背部挫傷，榮民醫院上開覆函載明該傷勢以休息
      3至5天為適宜，故認其所受傷勢尚非嚴重；被告係過失；
      原告高中畢業，現於中連汽車貨運股份有限公司任職，月
      薪約33000元至35000元，已婚，育有3名子女，91年薪資
      及執行業務所得合計37778元，92年查無所得資料，有2輛
      汽車，被告高職畢業，原為預拌場攪拌員，月薪約17000
      元，91年利息及薪資所得合計25406元，92年利息及薪資
      所得合計224795元，有1棟房屋、4筆土地及1輛汽車，此
      有本院依職權函財政部臺灣省南區國稅局嘉義縣分局（下
      稱國稅局）檢附兩造91至92年綜合所得稅各類所得及財產
      歸屬資料清單在卷為憑，本院審酌上開原告所受傷勢及精
      神痛苦程度、被告加害情形、兩造教育程度、身分、地位
      、經濟情況，認以20000元為適當，原告逾此金額之請求
      即屬過當，不應准許。
      (1)、(2)、(3)、(4)合計為47436元。
（二）原告甲○○：
    (1)醫療費用：
      本院審核卷附醫療費用收據所示就診日期及就診科別，認
      原告所請求之自付額及部分負擔金額7353元為治療其傷勢
      所必要，而被告對此亦不爭執（95年3月22日言詞辯論筆
      錄第1頁），應予准許。原告主張民俗療法、補品30000元
      ，因未提出收據以證明有此金額支出及係經合格醫師所開
      立之處方且為治療其傷勢所必要，故不予准許。而健保給
      付金額30209元則不得請求。是原告此部分僅得請求7353
      元，逾此金額之請求，即屬無由，不應准許。
    (2)減少勞動能力損害：
      本院檢附診斷證明書就原告所受傷勢致其不能工作期間函
      詢榮民醫院，該院覆函略以：甲○○因車禍所受傷害，宜
      休養1週。是本院認原告不能工作之天數為7日。原告自承
      伊係打零工並無固定職業，其又未提出薪資數額之證據，
      故僅得依基本工資每日528元計得原告減少勞動能力之損
      害為3696元（528×7＝3696），其逾此金額之請求，即屬
      無由，不應准許。
    (3)非財產上之損害賠償：
      原告受有背挫傷、面、頸、頭皮挫傷、腦震盪之傷害，而
      依原告所提診斷證明書載明：甲○○因車禍致腦震盪，記
      憶力減退，頭常痛，情緒不穩，精神恍惚，失眠，心悸，
      精神遺存顯著障害，其精神所受痛苦非輕；被告係過失；
      原告高職畢業、係打零工，目前無業，離婚，91至92年查
      無所得資料，被告高職畢業，原為預拌場攪拌員，月薪約
      17000元，91年利息及薪資所得合計25406元，92年利息及
      薪資所得合計224795元，有1棟房屋，4筆土地及1輛汽車
      ，此有兩造91至92年綜合所得稅各類所得及財產歸屬資料
      清單在卷為憑，本院審酌上開原告所受傷勢及精神痛苦程
      度、被告加害情形、兩造教育程度、身分、地位、經濟情
      況，認以150000元為適當，原告逾此金額之請求即屬過當
      ，不應准許。
      (1)、(2)、(3)合計為161049元。
（三）綜前所述，原告2人依侵權行為法律關係，訴請被告應給
      付原告丁○○47436元，原告甲○○161049元，為有理由
      ，應予准許，2人逾各該金額之請求，即屬無由，而予駁
      回。原告丁○○敗訴部分之假執行聲請，因訴經駁回而失
      依據，故併予駁回。
五、因本件事實業臻明確，故兩造其餘攻擊、防禦方法及所提證
    據，即無須再予審酌，爰不逐一論述，附此敘明。
六、本件因所命被告分別給付之金額均各未逾500000元，故本院
    引據民事訴訟法第389條第1項第5款，依職權宣告假執行。
七、結論：原告之訴為一部有理由，一部無理由，依民事訴訟第
    79條、第389條第1項第5款，判決如主文。
中    華    民    國    95    年    4    月     6    日
               民二庭審判長法  官  張育彰
                           法  官  林福來
                           法  官  陳琪媛
以上正本係照原本作成
如對本判決上訴須於判決送達後20日內向本院提出上訴狀
中    華    民    國    95    年    4    月     6    日
                           書記官  林柑杏


司法院資訊處製作；財團法人民間司法改革基金會備份。
